【裁判字號】    98,台上,3093
【裁判日期】    980604
【裁判案由】    違反公職人員選舉罷免法
【裁判全文】
最高法院刑事判決            九十八年度台上字第三０九三號
上  訴  人  台灣高等法院台中分院檢察署檢察官
被      告  甲 ○ ○
選任辯護人  楊 玉 珍律師
被      告  乙○○○
                      之6號
上列上訴人因被告等違反公職人員選舉罷免法案件，不服台灣高
等法院台中分院中華民國九十八年三月三十一日第二審更審判決
（九十八年度選上更(一)字第九號，起訴案號：台灣彰化地方法院
檢察署九十六年度選偵字第三號），提起上訴，本院判決如下：
    主  文
上訴駁回。
    理  由
按刑事訴訟法第三百七十七條規定：上訴於第三審法院，非以判
決違背法令為理由，不得為之；是提起第三審上訴，應以原判決
違背法令為理由，係屬法定要件。如果上訴理由書狀並非依據卷
內訴訟資料具體指摘原判決不適用何種法則或如何適用不當，或
所指摘原判決違法情事顯與法律規定得為第三審上訴理由之違法
情形不相適合時，均應認其上訴為違背法律上之程式，予以駁回
。本件原判決認定被告甲○○、乙○○○有其事實欄所載之投票
行賄犯行，因而撤銷第一審關於被告等科刑之判決，改判仍依集
合犯關係，論被告等以共同對於有投票權之人交付賄賂，而約其
投票權為一定之行使罪，量處甲○○有期徒刑二年，緩刑五年，
並向公庫支付新台幣（下同）十萬元，褫奪公權四年；乙○○○
有期徒刑一年八月，緩刑四年，並向公庫支付八萬元，褫奪公權
四年。已詳敘其所憑證據及認定之理由，對於被告等之辯解何以
不足採信，並已逐一加以指駁及說明，俱有卷存之證據資料可資
覆按。檢察官上訴意旨略以：公職人員選舉罷免法第九十九條第
一項之投票行賄罪，依其構成要件文義觀之，並未規定必須向多
數人行賄，始得成立該罪，實無從認定立法者本即預定該犯罪之
本質，必有數個同種類行為而反覆實行之，如向多人賄選，各次
行為依一般社會健全觀念，在時間差距上，可以分開，在刑法評
價上，各具獨立性，每次行為皆可獨立成罪，自不應論以「集合
犯」，原判決就被告等向多數人行賄而觸犯上述法條之投票行賄
罪，論以「集合犯」，顯屬不當。又原判決既說明：被告等行賄
之對象僅數人，行賄金額或價值微少，情節較輕，而乙○○○因
其夫甲○○競選而參與本件犯行，可責性亦低，認本件情輕法重
，犯情堪予憫恕；卻又謂「審酌選舉乃民主政治最重要之表徵，
攸關政治之良窳，賄選嚴重破壞民主機制之正常運作及選舉之公
平性」云云；前後顯有矛盾。且原判決復依上開矛盾之理由，適
用刑法第五十九條之規定酌減其刑，亦有未合。再被告等始終否
認犯行，態度不佳，原判決分別量處有期徒刑二年及有期徒刑一
年八月，並均宣告緩刑，亦屬輕縱云云。惟刑法學理上所稱之「
集合犯」，係指立法者所制定之犯罪構成要件中，本質上即預定
有數個同種類行為而反覆實行之犯罪者而言。申言之，「集合犯
」係一種犯罪構成要件類型，立法者針對特定刑罰規範之構成要
件，已預設該項犯罪本身係持續實行之複次行為，具備反覆、延
續之行為特徵，而其個別行為具有獨立性而能單獨成罪，乃將之
總括

司法院資訊處製作；財團法人民間司法改革基金會備份。
